臺灣苗栗地方法院民事判決
                                 111年度訴字第161號
原      告  陳碧雲  
            李滄淵即被繼承人李吉成之繼承人

            莫阿緞  

            黃靜怡  
            劉國宏  

            劉建輝  

共     同
訴訟代理人  陳偉展律師
被    告    李東堯暨李葉秀鶯之承受訴訟人等詳如附表一所示
            編號1-67
上列當事人間請求塗銷地上權事件，本院於民國111年7月26日言
詞辯論終結，判決如下：
    主      文
一、如附表二編號1-4所示土地上權應予終止。
二、被告鄭德安應就其被繼承人鄭阿火於原告陳碧雲、李滄淵、
    莫阿緞、黃靜怡、劉國宏、劉建輝所有坐落如附表二所示之
    地上權辦理繼承登記。
三、被告李東堯等66人（詳如附表一編號1 至66）及原告李滄淵
    應就其被繼承人李吉成於原告陳碧雲、李滄淵、莫阿緞、黃
    靜怡、劉國宏、劉建輝所有坐落如附表二所示之地上權辦理
    繼承登記。
四、被告李東堯、李文洲、李碧蓮、李碧香、李碧雲、李碧玉應
    就其被繼承人李葉秀鶯於原告陳碧雲、李滄淵、莫阿緞、黃
    靜怡、劉國宏、劉建輝所有坐落如附表二所示之地上權辦理
    繼承登記。
五、被告鄭德安應就其被繼承人鄭阿火、被告李東堯等66人（即
    附表一編號1至66）及原告李滄淵應就其被繼承人李吉成於
    原告陳碧雲所有坐落如附表二編號1 所示之地上權辦理繼承
    登記後，將該地上權登記予以塗銷。
六、被告鄭德安應就其被繼承人鄭阿火、被告李東堯等66人（即
    附表一編號1至66）及原告李滄淵應就其被繼承人李吉成於
    原告李滄淵所有坐落如附表二編號2 所示之地上權辦理繼承
    登記後，將該地上權登記予以塗銷。
七、被告鄭德安應就其被繼承人鄭阿火、被告李東堯等66人（即
    附表一編號1至66）及原告李滄淵應就其被繼承人李吉成於
    原告莫阿緞、黃靜怡所有坐落如附表二編號3 所示之地上權
    辦理繼承登記後，將該地上權登記予以塗銷。
八、被告鄭德安應就其被繼承人鄭阿火、被告李東堯等66人（即
    附表一編號1至66）及原告李滄淵應就其被繼承人李吉成於
    原告劉國宏、劉建輝所有坐落如附表二編號4 所示之地上權
    辦理繼承登記後，將該地上權登記予以塗銷。
九、訴訟費用由原告負擔。
　　事實及理由
一、按當事人死亡者，訴訟程序在有繼承人、遺產管理人或其他
    依法令應續行訴訟之人承受其訴訟以前當然停止；承受訴訟
    人，於得為承受時，應即為承受之聲明，民事訴訟法第168
    條、第175條第1項定有明文。查被告李葉秀鶯於本件訴訟進
    行中之民國111年4月3日死亡，其繼承人為被告李東堯、李
    文洲、李碧蓮、李碧香、李碧雲、李碧玉芳，原告具狀聲明
    其等承受訴訟等情（卷一第473-474頁），有繼承系統表、
    除戶謄本、民事聲明承受訴訟狀在卷可佐，核與前揭規定相
    符，自應准許。
二、按訴狀送達後，原告不得將原訴變更或追加他訴，但請求之
    基礎事實同一、該訴訟標的對於數人必須合一確定時，追加
    其原非當事人之人為當事人者，不在此限，民事訴訟法第25
    5條第1項第2款、第5款分別定有明文。查原告原以附表一編
    號1-67號為被告，並起訴聲明：㈠請求終止系爭土地上之系
    爭地上權；㈡系爭地上權應予塗銷。嗣原告因查明被告李葉
    秀鶯已歿，並查得其繼承人即為被告李東堯、李文洲、李碧
    蓮、李碧香、李碧雲、李碧玉芳，乃具狀變更聲明，並於11
    1年7月26日將聲明條例具體化如主文所示。核原告所為之變
    更，合於上開規定，應予准許。
三、附表一編號1-67號被告均經合法通知，未於言詞辯論期日到
    場，核無民事訴訟法第386條所列各款情形，爰依原告之聲
    請，由其一造辯論而為判決。
貳、實體方面：　　
一、原告主張：原告為附表二所示苗栗縣○○鎮○○○段000 ○000 ○0
    00 ○000地號土地之所有權人。附表二所示土地於38年間設
    定系爭地上權予被繼承人鄭阿火、李吉成，詳如附表二所示
    。地上權人李吉成於48年6月23日死亡，其繼承人詳如附表
    四所示；地上權人鄭阿火於49年8 月28日死亡，由其養子鄭
    德安單獨繼承，詳如附表五所示。附表一編號1-66號為被繼
    承人李吉成之繼承人、編號67號鄭德安為被繼承人鄭阿火之
    繼承人，迄未就系爭地上權辦理繼承登記，又附表二所示土
    地上已無任何建築物或其他工作物，足見附表二所示地上權
    之設定登記目的已不存在，為免徒增所有權人使用之限制，
    爰依第833條之1規定、第767條第1項中段等規定，請求終止
    系爭地上權，且命被告就系爭地上權辦理繼承後，塗銷系爭
    地上權登記等語。並聲明：如主文第一項至第八項所示。
二、附表一編號1-67所示被告等人均未於言詞辯論期日到場，亦
    未提出書狀作何聲明 或陳述。
三、按地上權未定有期限者，存續期間逾20年或地上權成立之目
    的已不存在時，法院得因當事人之請求，斟酌地上權成立之
    目的、建築物或工作物之種類、性質及利用狀況等情形，定
    其存續期間或終止其地上權，民法第833條之1定有明文。本
    條規定，係於99年2月3日修正公布，依民法物權編施行法第
    24條第2項，自公布後6個月施行；依同施行法第13條之1，
    於修正施行前未定有期限之地上權，亦適用之。次按民法第
    841條規定：地上權不因建築物或其工作物之滅失而消滅，
    係指約定有地上權存續期間者，期間屆滿前，縱地上之建築
    物或工作物滅失，地上權不受影響，依然存續；或未約定地
    上權存續期間者，依地上權約定存在於地上之建築物或工作
    物，非因自然因素滅失者（如失火、外力毀壞等），其地上
    權亦不因而消滅等情形而言。倘當事人間並無第一次之建築
    物或工作物自然滅失後，仍可為第二次建築物或工作物建置
    之合意，復無地上權存續期間之約定，則建築物或工作物自
    然滅失後，尚無上開規定之適用，始符當事人間設定地上權
    之目的及法意(最高法院105年度台上字第163號判決意旨參
    照)。查原告為附表二所示土地之所有權人，附表二所示土
    地前於38年間經設定附表二所示地上權予鄭阿火、李吉成，
    地上權詳如附表二所示，而鄭阿火、李吉成已過世，被告正
    德安為鄭阿火之繼承人、附表一編號1-66所示被告李吉成之
    繼承人，及其中李吉成之繼承人李葉秀鶯於訴訟中去世，其
    繼承人為被告李東堯、李文洲、李碧蓮、李碧香、李碧雲、
    李碧玉，經本院依職權查證並未拋棄繼承而裁定承受訴訟等
    節，有土地登記簿、系爭土地登記第一類謄本、繼承系統表
    、戶籍謄本、除戶謄本、裁定等件在卷可稽，堪認屬實。又
    附表二所示土地經本院協同兩造、地政事務所履勘現場，就
    坐落苗栗縣○○鎮○○○段000 地號上有一門牌號碼為「苗栗縣○
    ○鎮○○里0 鄰0 號」之建物，但無人設籍於該處（卷二183頁
    ），其所占用土地面積如附表三所示，稅籍繳納者均與被告
    無涉，且該房屋為185-1地號土地延伸建築在185號土地上之
    側房，應是185-1地號土地上興建房屋者無權占有185地號土
    地部分之面積，堪認附表二所示土地上已無任何地上物，亦
    有履勘筆錄、照片、地籍圖、土地複丈成果圖存卷可考，則
    附表二所示地上權既未定有期限，又地上權人於附表二所示
    土地上已無建築物或其他工作物存在，是附表二所示地上權
    原設定之目的已不存在，若附表二所示地上權繼續存在則不
    符實際，並有礙於土地經濟利用價值及所有權人之利益，應
    認附表二所示地上權成立目的與利用狀況已有變動，是原告
    請求本院終止系爭地上權，核屬有據，應予准許。
四、次按因繼承、強制執行、徵收、法院之判決或其他非因法律
    行為，於登記前已取得不動產物權者，應經登記，始得處分
    其物權；所有人對於妨害其所有權者，得請求除去之，民法
    第759條、第767條第1項中段分別定有明文。附表二所示地
    上權之原登記權人鄭阿火、李吉成及其繼承人李葉秀鶯已死
    亡，而附表一所示被告迄今未辦理地上權之繼承登記，附表
    二所示地上權縱依法宣告准予終止，在塗銷登記之前形式上
    仍然存在，此一塗銷為物權消滅方式，屬於處分行為，依上
    開規定，須由附表一所示被告等人繼承登記後始得加以處分
    。則原告本於所有權之作用，依民法第767 條中段之規定，
    請求附表一所示被告就附表二所示地上權辦理繼承登記後予
    以塗銷，為有理由，應予准許。
五、從而，原告依民法第833條之1及第767條第1項中段等規定，
    請求附表一所示被告應就附表二所示地上權辦理繼承登記，
    及附表二所示地上權應予終止，附表一所示被告應將附表二
    所示地上權登記予以塗銷，均有理由，應予准許。
六、被告之應訴係按當時訴訟程度為伸張、防禦權利所必要，爰
    依民事訴訟法第81條第2款規定，命由原告負擔全部訴訟費
    用。
中　　華　　民　　國　　111 　年　　8 　　月　12　　　日
                  民事第一庭    法　官　
以上正本係照原本作成
如對本判決上訴，須於判決送達後20日內向本院提出上訴狀。如
委任律師提起上訴者，應一併繳納上訴審裁判費。
中　　華　　民　　國　　111 　年　　8 　　月　　12　　日
                                書記官　

附表一：編號1-67位被告附表
編號 被告 出生年月日 身份證字號 住址 1 陳郭雪品 19年12月22日 Z000000000 苗栗縣○○鎮○○里○○00○0號 2 陳金水 46年10月1日 Z000000000 苗栗縣○○鎮○○里○○00號 3 陳金秋 48年11月29日 Z000000000 苗栗縣○○鎮○○里○○00○0號 4 陳金泉 48年11月29日 Z000000000 苗栗縣○○鎮○○里○○00○0號 5 陳金雀 52年12月20日 Z000000000 苗栗縣○○鎮○○里○○0○00號 6 陳慶助 31年2月1日 Z000000000 苗栗縣○○鎮○○里○○00○0號 7 江輝煌 48年2月13日 Z000000000 花蓮縣○○鄉○○村○○○街00號 8 江雲霞 45年2月21日 Z000000000 新北市○○區○○里○○街00號 9 黃力泓 51年12月11日 Z000000000 桃園市○鎮區○○里○○○街00號13樓 10 黃梓銨 71年11月20日 Z000000000 桃園市○○區○○里○○路0巷000弄00號 11 黃聖文 74年5月17日 Z000000000 桃園市○鎮區○○里○○○街00號15樓 12 江雲美 51年12月13日 Z000000000 花蓮縣○○鄉○○村○○○街000號 13 江雲蓮 54年9月22日 Z000000000 花蓮縣○○市○○里○○街0號 14 李建國 52年4月30日 Z000000000 新北市○○區○○里○○路000巷0弄0號2樓 15 李欣庭 81年10月18日 Z000000000 新北市○○區○○里○○路000巷0弄0號2樓 16 李冠元 80年11月18日 Z000000000 新北市○○區○○里○○路000巷0弄0號2樓 17 王文華 55年6月15日 Z000000000 苗栗縣○○鎮○○里○○00號 18 王麗月 51年1月10日 Z000000000 苗栗縣○○鎮○○里○○00○0號 19 王麗雲 52年7月20日 Z000000000 苗栗縣○○鎮○○里○○00號 20 王素貞 59年4月8日 Z000000000 苗栗縣○○鎮○○里○○000號 21 王素芬 60年6月6日 Z000000000 台中市○○區○○○路000號 22 羅陳員 33年10月25日 Z000000000 苗栗縣苑裡鎮石鎮里石鎮18號 23 李碧蓮 44年1月20日 Z000000000 苗栗縣○○鎮○○里○○00○0號 24 李碧香 46年6月15日 Z000000000 新北市○○區○○里○○路000巷0弄00號 25 李碧雲 50年9月20日 Z000000000 台中市○○區○○里○○路000巷0○0號 26 李碧玉 53年4月23日 Z000000000 苗栗縣○○鎮○○里○○000○00號 27 李東堯 55年4月10日 Z000000000 苗栗縣○○鎮○○里○○00○0號 28 李文洲 57年9月11日 Z000000000 苗栗縣○○鎮○○里○○000○0號 29 李水來 26年9月14日 Z000000000 苗栗縣○○鎮○○里○○00○0號 30 李麵 33年4月14日 Z000000000 苗栗縣○○鎮○○里○○00○00號 31 李綉勸 38年10月30日 Z000000000 基隆市○○區○○里○○街00巷00號 32 黃東華 47年11月10日 Z000000000 基隆市○○區○○里○○○街000號9樓 33 黃圭全 49年3月19日 Z000000000 桃園市○○區○○里○○路000巷0號 34 黃珀壬 51年11月23日 Z000000000 新北市○○區○○里○○路00巷0弄0號 35 黃碧娥 45年9月5日 Z000000000 彰化縣○○市○○里○○路○段000巷00號 36 黃紋綢 55年5月30日 Z000000000 台北市○○區○○里○○路00巷0號4樓 37 李銅 26年5月18日 Z000000000 苗栗縣○○鎮○○里○○00號 38 陳榮燦 50年7月10日 Z000000000 台中市○○區○○里○○路000號 39 陳榮乾 51年9月17日 Z000000000 台中市○○區○○里○○路000○00號 40 陳美訓 52年12月14日 Z000000000 苗栗縣○○鎮○○里○○00號 41 陳丁妹 35年1月18日 Z000000000 苗栗縣○○鎮○○里○○00○0號 42 李瓊芬 59年2月10日 Z000000000 台北市○○區○○里○○路000號4樓 43 李瓊昭 61年4月19日 Z000000000 台中市○○區○○里○○路000巷00號 44 李瓊錦 63年12月17日 Z000000000 台中市○○區○○里○○路00○0號 45 李燕雯 66年2月21日 Z000000000 台中市○○區○○里○○○路00號 46 李家榮 36年9月27日 Z000000000 台中市○○區○○里○○路00巷00號 47 李玉嬌 39年1月22日 Z000000000 新北市○○區○○里○○街000巷0號9樓之1 48 李美足 41年1月10日 Z000000000 新北市○○區○○里○○路○段00巷00號 49 李義雄 31年6月29日 Z000000000 苗栗縣○○鎮○○里○○00號 50 鄭金樹 36年11月22日 Z000000000 苗栗縣○○鎮○○里○○000○0號 51 鄭家源 57年2月8日 Z000000000 台北市○○區○○○路○段000巷00弄00號3樓 52 鄭秀燕 59年11月16日 Z000000000 苗栗縣○○鎮○○里○○00○0號 53 鄭淑芬 62年1月28日 Z000000000 苗栗縣○○鎮○○里○○000○0號 54 鄭秀足 64年2月4日 Z000000000 台中市○○區○○里○○○路00巷0弄00號 55 鄭秀美 65年12月21日 Z000000000 新竹市○區○○里○○路○段00巷000○0號3樓之1 56 洪高文 32年11月21日 Z000000000 台中市○○區○○里○○街000號 57 洪清溪 36年2月4日 Z000000000 台北市○○區○○里○○街000巷0號4樓 58 洪世名 45年2月9日 Z000000000 台北市○○區○○里○○街000巷0號4樓 59 游國豐 53年12月22日 Z000000000 台北市○○區○○里○○街000巷00號3樓 60 游秀蓉 56年11月1日 Z000000000 台中市○○區○○里○○街00巷0號 61 游鶴蓉 63年12月20日 Z000000000 台中市○○區○○里○○街00巷0號 62 楊淑雯 67年3月17日 Z000000000 台北市○○區○○里○○○路○段000巷0弄0號 63 楊豐誌 73年2月7日 Z000000000 台北市○○區○○里○○○路○段000巷0弄0號 64 楊晴惠 68年3月19日 Z000000000 新北市○○區○○里○○路00巷00號3樓 65 楊雅婷 75年6月6日 Z000000000 台北市○○區○○里○○○路○段000巷0弄0號 66 洪美香 41年8月21日 Z000000000 台北市○○區○○里○○○路○段000巷0弄00號3樓 67 鄭德安 10年8月10日生  最後設籍苗栗縣○○鎮○○路0鄰00號 遷居日本，目前住居所不詳 

附表二：地上權設定附表

編號 土地 所有權人權利範圍 地上權人 登記次序 地上權設定範圍 地上權存續期間 收件年期收件字號 頁碼 1 苗栗縣○○鎮○○○段000地號土地 陳碧雲1分之1 鄭阿火 1 1分之1 無限期 民國39年苑裡字第000672號 卷67頁    李吉成 2 1分之1    2 苗栗縣○○鎮○○○段000地號土地 李滄淵1分之1 鄭阿火 1 1分之1 無限期 民國39年苑裡字第000672號 卷71頁    李吉成 2 1分之1    3 苗栗縣○○鎮○○○段000地號土地 莫阿緞2分之1 鄭阿火 1 1分之1 無限期 民國39年苑裡字第000672號 卷79頁   黃靜怡2分之1 李吉成 2 1分之1    4 苗栗縣○○鎮○○○段000地號土地 劉國宏2分之1 鄭阿火 1 1分之1 無限期 民國39年苑裡字第000672號 卷81頁   劉建輝2分之1 李吉成 2 1分之1    



附表三：系爭土地現況說明 卷189頁

編號 面積 使用地號 備註 A 16.75㎡ 185地號 房屋 B 10.66㎡  房屋 



附表四：被繼承人李吉成之繼承系統表

被繼承人 第一代繼承人 第二代繼承人 第三代繼承人 第四代繼承人 李吉成民前28年11月8日生民國48年6月23日歿═════════配偶 李鄭治民前28年11月8日生民國52年11月20日歿 長女 陳李市民前4年2月16日生民國78年4月16日歿═════════配偶 陳清海民前6年3月2日生民國75年10月3日歿 長男 陳進來民國00年0月00日生民國19年7月20日歿     次男 陳旭民國00年0月00日生民國110年2月27日歿═════════配偶 陳郭雪品民國00年00月00日生 長男 陳金水民國00年00月0日生     次男 陳金秋民國00年00月00日生     三男 陳金泉民國00年00月00日生     長女 陳金雀民國00年00月00日生    三男 陳慶助民國00年0月0日生     長女 江陳玉民國00年0月00日生民國64年9月29日歿═════════配偶 江慶登民國00年00月00日生民國98年11月5日歿 長男 江輝煌民國00年0月00日生     長女 江雲霞民國00年0月00日生     次女 江雲蘭民國00年0月00日生民國80年8月16日歿═════════配偶 黃力泓（原名黃雲飛）民國00年00月00日生 長男 黃梓銨民國00年00月00日生     次男 黃聖文民國00年0月00日生    三女 江雲美民國00年00月00日生     四女 江雲蓮民國00年0月00日生     五女 江子銀民國00年0月00日生民國109年1月10日歿═════════配偶 李建國民國00年0月00日生 長女 李欣庭民國00年00月00日生     長男 李冠元民國00年00月00日生   次女 陳美子民國00年0月0日生民國27年10月24日歿     三女 王陳愛民國00年0月00日生民國90年8月12日歿═════════配偶 王水極民國00年0月00日生民國100年4月13日歿 長男 王文華民國00年0月00日生     長女 王麗月民國00年0月00日生     次女 王麗雲民國00年0月00日生     三女 王素貞民國00年0月0日生     四女 王素芬民國00年0月0日生    四女 羅陳員民國00年00月00日生    長男 李天德民前3年12月27日生民國80年6月19日歿═════════配偶 李張菜頭民前1年1月16日生民國85年11月12日歿 長女 李香民國00年00月00日生民國19年12月20日歿     長男 李溪河民國00年00月00日生民國30年12月27日歿     次男 李墻民國00年0月00日生民國58年12月24日歿═════════配偶 李葉秀鶯民國00年0月00日生民國111年2月3日歿 長女 李碧蓮民國00年0月00日生     次女 李碧香民國00年0月00日生     長男 李文淵民國00年00月0日生民國100年10月15日歿     三女 李碧雲民國00年0月00日生     四女 李碧玉民國00年0月00日生     次男 李東堯民國00年0月00日生     三男 李文洲民國00年0月00日生    次女 李清子民國00年0月00日生民國31年12月7日歿     三男 李水來民國00年0月00日生     四男 李榮吉民國00年00月0日生民國33年6月1日歿     三女 李麵民國00年0月00日生     四女 李金娘民國00年00月00日生民國37年11月4日歿     五女 李綉勸民國00年00月00日生    次男 李天盛民國0年00月00日生民國64年12月29日歿═════════配偶 李陳尾民國0年0月00日生民國74年11月7日歿 長女 黃李琴民國00年00月00日生民國98年8月9日歿═════════配偶 黃議德民國00年0月00日生民國105年2月12日歿 長男 黃東華民國00年00月00日生     次男 黃圭全民國00年0月00日生     三男 黃珀壬民國00年00月00日生     長女 黃碧娥民國00年0月0日生     次女 黃紋綢民國00年0月00日生    長男 李銅民國00年0月00日生     次女 陳李梅民國00年00月00日生民國91年2月23日歿═════════配偶 陳敏元民國79年10月5日歿 長男 陳榮燦民國00年0月00日生     次男 陳榮乾民國00年0月00日生     長女 陳美訓民國00年00月00日生    三女李花子（出養）民國00年0月0日生     次男 李清隆民國00年00月00日生民國79年8月24日歿═════════配偶 陳丁妹民國00年0月00日生 長男 李滄淵民國00年0月00日生     長女 李瓊芬民國00年0月00日生     次女 李瓊昭民國00年0月00日生     三女 李瓊錦民國00年00月00日生     四女 李燕雯民國00年0月00日生    四女 李鴦民國00年00月0日生民國35年11月12日歿     三男 李家榮（原名李培完）民國00年0月00日生     五女 李玉嬌民國00年0月00日生     六女 李美足民國00年0月00日生    次女 李玉蓮民國0年0月00日生民國12年8月28日歿     三男 李天順民國00年0月0日生民國82年11月13日歿═════════配偶 李鄭秀真民國00年0月00日生民國74年7月31日歿 長男 李義雄民國00年0月00日生     長女 鄭李玉英民國00年00月00日生民國96年4月8日歿═════════配偶 鄭金樹民國00年00月00日生 長男 鄭家源民國00年0月0日生     長女 鄭秀燕民國00年00月00日生     次女 鄭淑芬民國00年0月00日生     三女 鄭秀足民國00年0月0日生     四女 鄭秀美民國00年00月00日生   三女 洪李鳳民國00年0月00日生民國96年6月24日歿═════════配偶 洪水來民國00年0月00日生民國86年10月6日歿 長男 洪高文民國00年00月00日生     次男 洪清溪民國00年0月0日生     三男 洪世名民國00年0月0日生     四男 洪愷駿民國00年0月00日生民國78年11月25日歿     長女 游洪春美民國00年0月00日生民國100年2月12日歿═════════配偶 游仁貴民國0年0月00日生民國89年3月20日歿 長男 游國豐民國00年00月00日生     長女 游秀蓉民國00年00月0日生     次女 游鶴蓉民國00年00月00日生    次女 洪美玉民國00年00月00日生民國94年1月3日歿═════════配偶 楊瑞銅民國00年0月00日生 長女 楊淑雯民國00年0月00日生     長男 楊豐誌民國00年0月0日生     次女 楊晴惠民國00年0月00日生     三女 楊雅婷民國00年0月0日生    三女 洪美香民國00年0月00日生   



附表五：被繼承人鄭阿火之繼承系統表

被繼承人 第一代繼承人 鄭阿火 民前24年10月1日生民國49年8月28日歿═════════ 配偶 鄭張崁 民前19年12月10日生民國63年9月12日歿 養子 鄭德安 民國00年0月00日生